臺灣苗栗地方法院交通事件裁定　　　　100年度交聲字第360號
移送機關　　交通部公路總局新竹區監理所苗栗監理站
異　議　人　鴻鋒通運有限公司
法定代理人　陳富進
上列異議人即受處分人因違反道路交通管理處罰條例案件，對於
交通部公路總局新竹區監理所苗栗監理站於民國100 年10月27日
所為竹監苗字第裁54-E00000000號處分（原舉發案號：竹縣警交
字第E00000000號），聲明異議，本院裁定如下：
    主  文
原處分撤銷。
鴻鋒通運有限公司汽車所有人，汽車裝載貨物超過核定之重量，
處罰鍰新臺幣捌萬伍仟元，記汽車違規紀錄壹次。
    理  由
一、原處分意旨略以：異議人即受處分人鴻鋒通運有限公司所有
    車牌號碼691-ZC號營業貨運曳引車牽引車牌號碼68-PY 號營
    業半拖車由駕駛人陳嘉晏駕駛，於民國100 年9 月26日13時
    5 分許行經台61線西濱公路鳳鼻隧道南下處為新竹縣警察局
    交通隊警員舉發「載運廢土，經會同司機過磅總重85.85T，
    其尾車68-PY 經監所核重為35T ，超載50.85T（禁駛）責令
    卸貨分裝」違規；嗣異議人於舉發通知單所載期限內到案申
    訴不服，經移送機關即原處分機關函請原舉發單位查覆後，
    仍認異議人有上開違規行為明確，乃依道路交通管理處罰條
    例第29條之2 第1 項、第3 項暨違反道路交通管理事件統一
    裁罰基準及處理細則第41條第4 項規定，於100 年10月27日
    裁處異議人罰鍰新臺幣（下同）265,000 元，並記汽車違規
    紀錄1 次，原處分並無不法等語。
二、異議意旨略以：本件應審究者為異議人車廂是否可一次承載
    加倍廢土？質疑地磅重量有出入可否作為取締依據？若以容
    積計算，則85.85 公噸有2 台車量，易言之，若容下85.85
    公噸廢土勢必加高一倍車廂，事實上系爭車輛為標準車體，
    根本無法容下達85.85 公噸廢土，縱有超載，亦未如此超重
    ，超載應是地磅誤差所致，為此向法院聲明異議，請求撤銷
    原處分，予以免罰等語。
三、按汽車裝載貨物超過核定之總重量、總聯結重量者，處汽車
    所有人罰鍰，並記汽車違規紀錄1 次；有上開情形者，應責
    令改正或當場禁止通行，並處10,000元罰鍰，超載10公噸以
    下者，以總超載部分，每1 公噸加罰1,000 元；超載逾10公
    噸至20公噸以下者，以總超載部分，每1 公噸加罰2,000 元
    ；超載逾20公噸至30公噸以下者，以總超載部分，每1 公噸
    加罰3,000 元；超載逾30公噸者，以總超載部分，每1 公噸
    加罰5,000 元，未滿1 公噸以1 公噸計算，道路交通管理處
    罰條例第29條之2 第1 項、第3 項定有明文。又應受行政罰
    之行為，僅須違反禁止規定或作為義務，而不以發生損害或
    危險為其要件者，推定為有過失，於行為人不能舉證證明自
    己無過失時，即應受處罰，有司法院大法官會議解釋第275
    號解釋可資參照。從而，道路交通管理處罰條例第29條之2
    於90年1 月17日公布增訂後，對超載而駕駛大型車輛者之處
    罰，對汽車所有人亦處以罰鍰並記汽車違規紀錄1 次，藉此
    督促汽車所有人善盡管理之責，其目的無非係慮及大型車輛
    之駕駛人超載駕駛大型車輛，恐對交通安全產生更大影響，
    故應加強大型車輛汽車所有人（含汽車運輸業者）管理駕駛
    人之責，強化要求大型車輛所有人（含汽車運輸業者）建立
    對所僱用之駕駛人之管理機制，避免將來重大交通事故發生
    ，合先敘明。
四、本件異議人所有車牌號碼691-ZC號營業貨運曳引車牽引車牌
    號碼68-PY 號營業半拖車，由駕駛人陳嘉晏駕駛，於上揭時
    、地為警掣單舉發超載違規乙節，有原舉發單位即新竹縣警
    查局交通隊竹縣警交字第E00000000 號舉發違反道路交通管
    理事件通知單、裁決書、送達證書各1 份在卷可稽。異議人
    雖主張異議人所有之上開車輛無法一次承載加倍廢土，地磅
    重量有出入無法作為取締依據云云。經查，本件地磅所使用
    宏鎰五金企業有限公司之固定地秤，經經濟部標準檢驗局於
    100 年4 月18日檢驗合格，最大秤量為60公噸，檢定在法定
    公差內，有效期限為101 年4 月30日等情，有經濟部標準檢
    驗局度量衡器檢定合格證書1 份附卷可憑。而異議人所有車
    牌號碼691-ZC營業貨運曳引車車重為8.6 公噸、車牌號碼68
    -PY 營業半拖車車重為9.5 公噸，而上開車輛核定之總聯結
    重量（即營業貨運曳引車重加營業半拖車車重加裝載貨物之
    重量）上限為35公噸（雖營業貨運曳引車之總聯節重量為43
    公噸，惟上開營業半拖車之總聯節重量僅為35公噸，故仍應
    以營業半拖車所規定之35公噸為總重上限，附此敘明），亦
    有汽車車籍查詢1 紙在卷可查。而異議人所有上開營業半拖
    車核定之總重量為35公噸，亦有汽車車籍查詢1 紙在卷可查
    。上開業經檢定合格且仍在有效期間之固定地磅，既已秤得
    異議人所有之前開車輛裝載超重（即總聯節重量於60公噸）
    ，自具有相當之公信力，基此，異議人所有之上開車輛確有
    超載25公噸之違規（60公噸-35 公噸=25 公噸），應堪認定
    ，異議人就此部分聲明異議，並爭執秤量不實，洵屬無據。
    惟本件異議人所有之上開車輛於前揭時、地，經以前述地秤
    測得總重量為85.85 公噸，顯已超出該地秤最大秤量60公噸
    ，就超出最大秤量之25.85 公噸部分，既不在經濟部標準檢
    驗局檢定範圍之內，其準確性亦難與秤量範圍內所得數據等
    同視之，就該超出最大秤量部分自應不予列計，以免受處分
    人之權益受損，並使行政機關以誠實信用之方法執行職務，
    從而保護人民正當合理之信賴。準此以言，本院綜核上開固
    定地秤於經濟部標準檢驗局檢驗時之最大秤量，僅能認定異
    議人所有之前揭車輛裝載貨物已達60公噸，核定總重為35公
    噸，超重達25公噸（即60公噸減去35公噸，此部分係依該地
    磅之最大秤量為60公噸計算，不再計入千分之一之法定公差
    ，蓋法定公差之概念係在用以平衡交易安全，在公差上下範
    圍內，均認定受測物品之重量符合度量衡檢驗之結果，故本
    院於此不以60公噸之正負60公斤，即60公噸60公斤或59公噸
    940 公斤認定異議人車輛之載重量，附此敘明），應裁處異
    議人罰鍰85,000元（計算式為：10,000元＋《25公噸×3,
    000 元【超載逾20公噸至30公噸以下者，以總超載部分，每
    1 公噸加罰3,000 元】》＝85,000元），原處分機關未予詳
    查，遽以異議人所有上開車輛載重85.85 公噸，超載50.85
    公噸而予裁處罰鍰265,000 元，已逾越上開最大秤量範圍，
    自非允洽。
五、綜上所述，異議人雖有汽車裝載貨物超過核定重量之違規行
    為，惟上開固定地秤具有公信力之最大秤量既為60公噸，則
    原處分機關僅得於60公噸之範圍內，認定異議人所有上開營
    業貨運曳引車有超載25公噸之違規情事予以裁罰，至於逾60
    公噸之25.85 公噸部分，因尚乏具有公信力之秤量依據，原
    處分機關遽予計入異議人本件違規超載之重量，即屬無據。
    是本件聲明異議請求諭知免罰雖無理由，然原處分既有上開
    違誤，自應由本院將原處分關於罰鍰265,000 元部分撤銷，
    至於裁處記汽車違規點數1 點部分，於法並無不合，惟原處
    分所為裁罰，係屬一體，其既有上開部分違法之處，即屬無
    可維持，爰予撤銷，並依法裁處如主文所示。
六、據上論斷，應依道路交通管理處罰條例第87條第2 項、道路
    交通案件處理辦法第18條、第19條前段，裁定如主文。
中    華    民    國   100    年    12    月    6     日
                  交通法庭  法  官  林靜雯
以上正本證明與原本無異。
如不服本裁定，應於送達後5 日內向本院提出抗告狀。
                            書記官  劉千瑄
中    華    民    國   100    年    12    月    6     日